【裁判字號】    91,訴,2736
【裁判日期】    920611
【裁判案由】    殺人未遂
【裁判全文】
臺灣臺中地方法院刑事判決                        九十一年度訴字第二七三六號
    公  訴  人  臺灣臺中地方法院檢察署檢察官
    被      告  丁○○
    指定辯護人  本院公設辯護人甲○○
右列被告因殺人未遂案件，經檢察官提起公訴（九十一年度偵字第一五八四一號），
本院判決如左：
    主  文
丁○○以加害生命、身體之事，恐嚇他人，致生危害於安全，處有期徒刑陸月，如易
科罰金以佰元折算壹日，緩刑貳年。扣案之開山刀壹支沒收。
    事  實
一、丁○○曾犯恐嚇取財、竊盜等罪，經法院判處有期徒刑三年六月、六月，嗣經減
    刑，於民國（下同）八十二年五月十五日執行完畢，另曾犯傷害罪經本院判處拘
    役四十日（均不構成累犯）。其任職於久裕興業股份有限公司（下簡稱久裕公司
    ，設於臺中縣大雅鄉○○路一八三號），而於九十一年八月十七日遭解僱，因心
    有不甘，遂於九十一年八月二十日八時四十分許，攜帶自己所有之開山刀一支（
    非屬槍砲彈藥刀械管制條例列管之刀械），置於隨身背包內，前往久裕公司，欲
    與該公司管理部經理易其山理論遭解僱之事。丁○○到達久裕公司後，該公司總
    務丙○○向其告知經理易其山不在，請於翌日再來，丁○○竟因一時氣憤，而基
    於恐嚇之故意，自隨身背包中取出前述開山刀，於該公司辦公室外廣場，對丙○
    ○恫稱「我要跟你配」（臺語發音，即「我要與你拼了」之意），並作勢要揮砍
    丙○○，丙○○因而心生畏懼，立即避入辦公室內，丁○○即繼續持刀追入辦公
    室，一刀砍中辦公室內牆上所掛之白板（致白板凹陷，未致毀損程度）。丙○○
    遂再避入有多人在內之廠房內，丁○○即未再繼續追逐。嗣經丙○○報警處理，
    為警前往久裕公司查獲丁○○，並扣得前述開山刀一支。
二、案經臺中縣警察局豐原分局報請臺灣臺中地方法院檢察署檢察官偵查起訴。
    理  由
一、訊據被告丁○○對於右揭事實坦承不諱，並經被害人丙○○指述甚詳，復經證人
    即當時在辦公室內目擊之久裕公司員工乙○○於警訊中證述無訛，且辦公室內之
    白板確有遭砍擊之痕跡，有照片一幀附卷可稽，此外復有現場圖一張、現場照片
    四幀在卷可參，及扣案之開山刀一把可資佐證，事證明確，被告犯行洵堪認定。
二、核被告丁○○所為，係犯刑法第三百零五條之恐嚇罪。公訴人雖以刑法第二百七
    十一條第二項、第一項之殺人未遂罪起訴，惟查持刀砍人，是否有殺人之決意，
    應就行為人主觀犯罪認識與客觀犯罪事實，參酌當時情況，視其下手情形、砍向
    之部位、受傷之輕重等，以為綜合之判斷，殊不能僅以口頭之「給你死」或「殺
    」之語詞，即謂之有殺人之故意，例如父母常對小孩口稱「不聽話就打死你」，
    或夫妻、情侶吵架時口稱「你為什麼不死在外面」「我恨不得你死」等語，均不
    能以此即認定有殺人之故意。本件被告雖對被害人丙○○口稱「我要跟你配」（
    臺語發音，即「我要與你拼了」之意），且揮刀追遂被害人，然而被告與被害人
    並無過節，被害人尚曾在被告初到公司上班時將其制服贈與被告，當日被告持刀
    係砍向牆上白板，被害人並未受傷，且被害人跑進廠房內後，被告未再尾隨，應
    僅係嚇嚇被害人等情，業經被害人丙○○在庭陳述甚詳（本院九十二年四月十一
    日訊問筆錄）。查被告與被害人丙○○曾為同事，且素無怨隙，被告當日雖有帶
    刀，惟其目的係要找經理易其山理論，並非要找被害人丙○○，衡諸常情，被告
    應不致因一時找人不遂，即萌生殺害丙○○之犯意，且被告所持之開山刀體積甚
    大，若確有意殺害被害人，自得追入廠房內對被害人繼續追殺，絕無僅砍中牆上
    白板，被害人毫髮未損，而於見被害人避入廠房後即行作罷之可能，足見被告辯
    稱其僅有恐嚇被害人之故意等語，係屬可信，起訴法條尚有未洽，然而本院認定
    者與檢察官起訴者為同一社會事實，故起訴法條應予變更。爰審酌被告丁○○持
    刀作勢要砍被害人之行為，足致被害人受有極大之驚嚇，犯罪所生之危害非輕，
    然而其犯罪時係受到遭解僱之刺激，其動機係因失業導致心情不佳，一時氣憤下
    所為，犯罪後坦承犯行，態度尚可等一切情狀，量處如主文所示之刑，並諭知易
    科罰金之折算標準。末查被告丁○○雖曾犯恐嚇取財、竊盜等罪，經法院判處有
    期徒刑三年六月、六月，嗣經減刑，於八十二年五月十五日執行完畢，執行完畢
    後五年以內未曾受有期徒刑以上之刑之宣告，有臺灣臺中地方法院檢察署刑案資
    料查註紀錄表、臺灣高等法院被告全國前案紀錄表在卷可稽，被告本因一時氣憤
    而犯本罪，其受此教訓，當知警惕，應無再犯之虞，所判處之主刑，本院認為以
    暫不執行為適當，併予宣告緩刑二年，以啟自新。扣案之開山刀一支為被告所有
    ，並為犯本件之罪行所用之物，業經被告供承在卷，應依刑法第三十八條第一項
    第二款之規定宣告沒收。
據上論斷，應依刑事訴訟法第二百九十九條第一項前段、第三百條，刑法第三百零五
條、第四十一條第一項前段、第七十四條第二款、第三十八條第一項第二款，罰金罰
鍰提高標準條例第一條前段、第二條，判決如主文。
中      華      民      國    九十二    年      六      月     十一     日
                                臺灣臺中地方法院刑事第七庭
            法  官  林念祖
右正本證明與原本無異。
如不服本判決，應於送達後十日內向本院提出上訴狀（須附繕本），上訴於臺灣高等
法院臺中分院。
                                        書記官
中      華      民      國    九十二    年      六      月     十一     日
附錄論罪科刑法條
中華民國刑法第三百零五條 (恐嚇危害安全罪)
以加害生命、身體、自由、名譽、財產之事，恐嚇他人致生危害於安全者，處二年以
下有期徒刑、拘役或三百元以下罰金。


司法院資訊處製作；財團法人民間司法改革基金會備份。
